臺灣彰化地方法院刑事判決　　　　　　　 96年度訴字第153號
公　訴　人　臺灣彰化地方法院檢察署檢察官
被　　　告　甲○○
　　　　　　　　　　　5號
　　　　　　　　　　（現另案於臺灣彰化監獄彰化分監執行）
選任辯護人　陳榮輝律師
上列被告等因違反毒品危害防制條例案件，經檢察官提起公訴（
九十五年度偵字第一一五九二號、九十六年度偵字第一一五號）
，本院判決如下：
    主  文
甲○○販賣第一級毒品，累犯，處無期徒刑，褫奪公權終身；扣
案之第一級毒品海洛因伍包（合計淨重拾伍點零肆公克）沒收銷
燬之；行動電話壹支（不含ＳＩＭ卡）及分裝袋壹大包均沒收。
又販賣第二級毒品，累犯，處有期徒刑捌年；扣案之第二級毒品
甲基安非他命壹包（毛重參拾參點壹柒公克）沒收銷燬之，行動
電話壹支（不含ＳＩＭ卡）及分裝袋壹大包均沒收，販賣第二級
毒品所得新臺幣貳萬元沒收之。應執行無期徒刑，褫奪公權終身
；扣案之第一級毒品海洛因伍包（合計淨重拾伍點零肆公克）、
甲基安非他命壹包（毛重參拾參點壹柒公克）均沒收銷燬之，行
動電話壹支（不含ＳＩＭ卡）及分裝袋壹大包均沒收，販賣第二
級毒品所得新臺幣貳萬元沒收之。
    事  實
一、甲○○前曾先後因搶奪、違反麻醉藥品管理條例及懲治盜匪
    條例案件，經法院各判處有期徒刑一年四月、五月及七年四
    月確定，而其入監接續執行前開案件後，甫於民國九十四年
    十二月二十三日因執行完畢。詎甲○○仍不知悔改，明知海
    洛因、甲基安非他命為毒品危害防制條例第二條第二項第一
    款、第二款所定之第一、二級毒品，不得非法販賣，竟基於
    販賣第一級毒品海洛因、第二級毒品甲基安非他命以營利之
    犯意，於九十五年十二月十九日前某時，在不詳地點，以不
    詳價格，分別向綽號為「光頭」及「蔡董」之男子，販入海
    洛因五包（合計淨重一五‧○四公克）及毛重約四○‧六七
    公克之甲基安非他命（查獲之數量為毛重三三‧一七公克，
    加上被告已先後二次販賣予乙○○之數量約為毛重七‧五公
    克）。之後並以門號0000000000號、00000
    00000號行動電話為聯絡工具，與乙○○所持之門號0
    000000000號行動電話聯繫，雙方並於電話中以「
    硬的」、「糖果」等術語暗示交易甲基安非他命之訊息後，
    嗣先後於九十五年十一月初某日及十二月十一日，甲○○分
    別在國道一號高速公路彰化交流道附近及乙○○位於彰化縣
    彰化市○○路○段三四○巷九之五號二樓三室住處，每次販
    賣乙○○價格為新臺幣（下同）一萬元之甲基安非他命一錢
    （約三‧七五公克），共計獲利二萬元。嗣於九十五年十二
    月十九日十三時二十八分許，甲○○又以門號000000
    0000號行動電話，與乙○○所持之門號0000000
    000號行動電話聯繫交易甲基安非他命之事宜後，於同日
    二十時三十分許依約到達乙○○前揭住處時，為埋伏該處之
    海岸巡防總局中部地區巡防局雲林機動查緝隊、岸巡四二大
    隊及彰化縣警察局田中分局員警當場逮捕，並扣得甲○○所
    持有之海洛因五包（合計淨重一五‧○四公克）、甲基安非
    他命一包（毛重三三‧一七公克）、現金五萬三千五百元（
    內含販賣第二級毒品所得二萬元）及供販賣海洛因、甲基安
    非他命所用之分裝袋一大包、行動電話一支（內插有門號0
    000000000號ＳＩＭ卡）等物。
二、案經海岸巡防總局中部地區巡防局移送臺灣彰化地方法院檢
    察署檢察官偵查起訴。
    理  由
一、訊據被告甲○○矢口否認有何販賣第一、二級毒品之犯行，
    辯稱：伊曾於九十五年十一月初某日及十二月十一日，分別
    在國道一號高速公路彰化交流道附近及乙○○位於彰化縣彰
    化市○○路○段三四○巷九之五號二樓三室住處，無償轉讓
    過乙○○兩次甲基安非他命，每次約二至三公克，但伊並沒
    有賣給乙○○任何毒品云云。選任辯護人則為被告辯護稱：
    證人乙○○於九十五年十二月二十日接受偵訊時，因毒癮發
    作而處於神智不清之狀態，故所證與事實多所矛盾，亦與審
    理時所證不符，故難以採信，且證人乙○○該次證述，屬被
    告以外之人於審判外之陳述，自不具有證據能力，又依據卷
    附被告與乙○○之通聯紀錄觀之，亦看不出有何交易毒品之
    情事，故請為無罪之諭知。經查：
（一）按證人乙○○於九十五年十二月二十日偵訊中之證述，雖
      係被告以外之人於審判外之言詞陳述，惟查其於作證前已
      經具結，且係基於自由意識而陳述，又查無其他證據足認
      該陳述有何顯不可信之情事，依刑事訴訟法第一百五十九
      條之一第二項之規定，自得為證據，選任辯護人認此部分
      不具有證據能力，尚不足採。又本案下揭引用之其他供述
      證據及非供述證據，均經本院依法踐行調查證據程序，而
      公訴人、被告及選任辯護人均同意各該證據具有證據能力
      ，且亦查無依法應排除其證據能力之情形，是後述所引用
      其他證據之證據能力均無疑義，合先敘明。
（二）經警於事實欄所載時、地所查獲之白粉五包及結晶體一包
      ，經分別送請法務部調查局及內政部警政署刑事警察局鑑
      定結果，白粉五包均含第一級毒品海洛因成分，合計淨重
      一五‧○四公克，純度二一‧四五％，純質淨重三‧二三
      公克；結晶體一包檢出甲基安非他命成分，驗前毛重三三
      ‧一七公克，純度約九六‧三％，驗前總純質淨重約三○
      ‧五一公克等情，有法務部調查局調科壹字第○九六二三
      ○○四二二○號鑑定通知書、內政部警政署刑事警察局九
      十六年三月八日刑鑑字第○九六○○二七一九六號鑑定書
      各一紙附卷可按，足證被告於上揭時、地所持有白粉五包
      、結晶體一包，分屬毒品危害防制條例規定之第一級毒品
      海洛因，及第二級毒品甲基安非他命，均極明確，要堪認
      定。
（三）而被告係基於營利之目的而販入上開海洛因，茲析述如下
      ：
  １、依據卷附之證人乙○○所使用門號0000000000
      號行動電話之通訊監察譯文一份顯示，證人乙○○於九十
      五年十二月十七日十二時十七分許，曾撥打門號0000
      000000號行動電話與被告聯絡，該次通訊監察譯文
      為：「發話人Ａ（乙○○）：你是跑去哪裡。受話人Ｂ（
      甲○○）：哪有啊！打你的電話都不接。Ａ：不認識的電
      話我都不接啊。Ｂ：這支就是我的電話。Ａ：好啦！以後
      我會記住啦！Ｂ：整件的有嗎？Ａ：現在喔！整件的沒有
      啦！Ｂ：不然有多少？Ａ：你一次要整件的喔！Ｂ：人家
      要的啊！這樣都沒辦法給人家，要怎麼應付。Ａ：一次就
      要一整件的，不要啦！Ｂ：怎麼講，人家都作整件的。Ａ
      ：要好阿，要給人家拿多少，我一件二十給他，他要嗎？
      Ｂ：對啊，一件二十對啊，不然多少。Ａ：二二、二三也
      有很多人在開啊。Ｂ：你就看好一點的，不要太離譜，賺
      點就好。Ａ：一件二十有什麼意思啊，我們從那邊甩到這
      邊一件才賺二、三萬，你要做喔？Ｂ：不然多少？Ａ：你
      跟他開二十、二二，看他要嗎。Ｂ：二二，利潤有在裡面
      嗎？Ａ：沒有啊！我自己賺三萬而已，我平均起來一件要
      十八、九呢，賣二十怎麼會好，我們東西不是在臺灣轉手
      賺這樣就可以。Ｂ：高雄那邊出事情你知道嗎？他說叫我
      先跟你調一下。Ａ：調整件的喔？Ｂ：嗯。Ａ：我等一下
      回你消息，我問看看。」而被告於本院審理時坦承該次通
      話係討論交易海洛因之細節，「一件」代表一兩，「二十
      」、「二二」、「二三」等語則分別代表二十萬、二十二
      萬及二十三萬等情，則衡情被告若僅係欲向證人乙○○購
      買海洛因供己施用，焉需與證人乙○○討論應如何向購毒
      者開價，及利潤應該有多少比較合理等語？顯然該次通話
      應係有購毒者欲向被告購買一兩海洛因，被告乃欲向證人
      乙○○調貨。又依被告所述：「人家要的啊！這樣都沒辦
      法給人家，要怎麼應付。」、「高雄那邊出事情你知道嗎
      ？他說叫我先跟你調一下。」等語觀之，顯然被告係因為
      購毒者一次欲向其購買一兩海洛因，而其當時所持有之海
      洛因數量不足，且其原本高雄之貨源為警查獲，其始改向
      證人乙○○調貨；再參諸該次通話距被告為警查獲僅有二
      天之久，及被告自承其所有之海洛因均隨身攜帶之情，堪
      認被告於案發時、地為警查獲之海洛因，當係基於營利之
      目的而販入無疑。
  ２、再被告於本院審理時雖辯稱扣案之分裝袋一大包，係欲裝
      戒玉販賣所使用云云，惟觀諸卷附之扣押筆錄，被告為警
      查獲時，並未扣得任何戒玉，且上開分裝袋若真係供裝戒
      玉販賣使用，理應與戒玉放在一起，其竟放置於隨身攜帶
      之黑色背包內，而與扣案之海洛因、甲基安非他命同置於
      一處，已堪認其所辯非真，顯然扣案之分裝袋應係供分裝
      毒品所用；且其若單純基於供己施用之目的，而非基於營
      利之目的而販入扣案之海洛因及甲基安非他命，焉需準備
      數量如此多之分裝袋？顯見其所辯應係卸責之詞而不足採
      信。
  ３、又被告於本院審理時自承：扣案之海洛因內，其有摻入葡
      萄糖等語，且參諸卷附之前揭海洛因鑑定通知書，扣案之
      海洛因純度僅二一‧四五％，堪認被告所述摻入葡萄糖之
      情為真，則扣案之海洛因果真僅係供其自行施用而已，何
      需混入葡萄糖而減損施用之效果？顯見其此種作為，無非
      希冀藉增加重量方式，以獲取暴利，更堪認其空口辯稱：
      非基於營利之目的而購入扣案之海洛因云云，實難輕信。
（四）又被告曾先後二次基於營利之目的販賣甲基安非他命予乙
      ○○，茲析述如下：
  １、證人乙○○於偵訊中已證述被告確有販賣伊兩次甲基安非
      他命，每次交易約四公克之甲基安非他命，價格為一萬元
      ，渠等係以「硬仔」、「糖果」等術語代表交易甲基安非
      他命之訊息等情明確，且參諸卷附證人乙○○所使用前揭
      行動電話之通訊監察譯文，被告於九十五年十二月十一日
      二十二時八分許，以門號0000000000號行動電
      話與證人乙○○聯繫，而被告於電話中表示「這陣子糖果
      很讚的，你知道嗎？你幫我帶抽仔出來。」等語，再於同
      年月十九日十三時二十八分許，被告以門號000000
      0000號行動電話與證人乙○○聯繫，而證人乙○○於
      電話中表示：「忘了跟你講，那個硬的看有沒有，弄一支
      來。」等語，核與證人乙○○於偵訊中證述雙方交易甲基
      安非他命之情節相符，足徵證人乙○○前開證述，應堪採
      信。
  ２、被告於本院審理時雖辯稱：其係免費提供甲基安非他命供
      證人乙○○施用云云，證人乙○○於本院審理時亦翻異前
      詞，改稱被告曾經無償轉讓三、四次甲基安非他命予伊，
      並未販賣伊甲基安非他命云云。惟衡諸被告與證人乙○○
      均承認渠等並非深交之好友，及被告每次交付予證人乙○
      ○之甲基安非他命又多達一錢，價格高達一萬元左右等情
      ，已堪認被告無償轉讓甲基安非他命予證人乙○○之可能
      性甚低。何況證人乙○○於偵訊中證述其向被告購買甲基
      安非他命之情節甚為明確，又有前開通訊監察譯文附卷可
      按，實堪以採信，已如前述；再參諸被告於偵訊中供述：
      其先後兩次以約一錢之甲基安非他命，與證人乙○○互易
      等值之海洛因等語，雖本院審酌被告隨時隨地均隨身攜帶
      大量海洛因之情，而認其前開所供互易乙節之可能性甚低
      ，惟由此更足徵被告絕不可能無償轉讓甲基安非他命予證
      人乙○○，是被告前開所辯之無償轉讓云云，實屬卸責之
      詞，而證人乙○○事後翻異前詞，亦屬迴護之詞，均不足
      採信。
  ３、選任辯護人雖認證人乙○○於偵訊時所證，與審理中所證
      不符，且與事實多所矛盾，堪認其偵訊時所證係處於神智
      不清之狀態，故所證難以採信。惟按證人之陳述有部分前
      後不符，或相互間有所歧異時，究竟何者為可採，法院仍
      得本其自由心證予以斟酌，非謂一有不符或矛盾，即應認
      其全部均為不可採信（最高法院七十四年臺上字第一五九
      九號判例參照）。查證人乙○○於偵訊中所證關於向被告
      購買甲基安非他命之時間、數量及地點等細節，雖與本院
      最後所認定之事實有所出入，惟衡諸其於向被告購買甲基
      安非他命之時，原未預期將於日後指述被告之犯行，自不
      能期待證人刻意記憶各項細節，則上揭證人事後回憶，難
      免略有模糊之處，自不能因其證述之細節略有不同，即認
      其證言全不足採；另證人乙○○於本院審理時所證，顯為
      迴護被告之詞，已如前述，亦不能據此即率認其於偵訊中
      所證不足採信。何況證人乙○○與被告並無怨隙，應無蓄
      意構陷之理，更堪認其於偵訊中證述向被告購買甲基安非
      他命等語，堪以採信，至辯護人前開所辯，則尚乏所據，
      自不足採。
  ４、關於被告販賣甲基安非他命予證人乙○○之時間、地點及
      次數，本院認被告於本院審理中自承於九十五年十一月初
      某日及十二月十一日，分別在國道一號高速公路彰化交流
      道附近及乙○○位於彰化縣彰化市○○路○段三四○巷九
      之五號二樓三室住處，各交付甲基安非他命一次予證人乙
      ○○等情，相當明確，應可採信；至證人乙○○於偵訊及
      審理中所證，則較為模糊而無從確認，顯係因記憶不清所
      致，故本院不依此為據。再被告每次販賣甲基安非他命予
      證人乙○○之數量，被告於偵訊中自承係每次一錢，價格
      為一萬元，核與證人乙○○於偵訊中所證大致相符，自堪
      採信，故本院依此認定事實。
  ５、末按我國查緝販賣毒品執法甚嚴，對於販賣毒品者尤科以
      重度刑責，又販賣毒品既係違法行為，當非可公然為之，
      亦無公定價格，且容易分裝並增減份量，而每次買賣之價
      量，可能隨時依雙方關係深淺、資力、需求量及對行情之
      認知、來源是否充裕、查緝是否嚴謹、購買者被查獲時供
      述購買對象之可能風險之評估等情形，而異其標準，非可
      一概而論；販賣之利得，除被告坦承犯行或價量俱臻明確
      外，委難察得實情，販賣之人從價差或量差中牟利之方式
      雖異，其意圖營利之販賣行為則同一。是以因毒品量微價
      高，販賣者率有暴利可圖，茍非意圖販賣營利，一般人焉
      有可能甘冒重度刑責而販賣毒品，是被告有販賣毒品甲基
      安非他命以營利之犯意，自亦足認定。
（五）綜上所述，被告前開所辯，均係卸責之詞而不足採，其係
      基於營利之目的而販入扣案之海洛因，及先後二次販賣甲
      基安非他命予證人乙○○以營利等事實，事證均已臻明確
      而堪以認定，應依法論科。
二、按販賣毒品，不以販入後復行賣出為構成要件，僅須以營利
    為目的將毒品販入或賣出，有一及此，其犯罪即屬完成（最
    高法院二十五年非字第一二三號判例、六十八年臺上字第六
    ○六號判例參照），是核被告甲○○基於營利之目的而販入
    扣案海洛因之行為，係犯毒品危害防制條例第四條第一項之
    販賣第一級毒品罪，至其先後二次販賣甲基安非他命予證人
    乙○○以營利之行為，係犯同條例第四條第二項之販賣第二
    級毒品罪。又按刑事法若干犯罪行為態樣，本質上具有反覆
    、延續實行之特徵，立法時既予特別歸類，定為犯罪構成要
    件行為要素，則行為人基於概括之犯意，在密切接近之一定
    時、地接續實行之複次行為，倘依社會通念，於客觀上認為
    符合一個反覆、延續性之行為觀念者，於刑法評價上，即應
    僅成立一罪。學理上所稱「集合犯」之職業性、營業性或收
    集性等具有重複特質之犯罪均屬之，例如經營、從事業務、
    收集、販賣、製造、散布等行為概念者是（最高法院九十五
    年台上字第一○七九號判決參照）。是否集合犯之判斷，客
    觀上，應斟酌其法律規定之本來意涵、實現該犯罪目的之必
    要手段、社會生活經驗中該犯罪實行常態及社會通念等；主
    觀上，則視其是否出於行為人之一次決意，並秉持刑罰公平
    原則，加以判斷。本院認為毒品具有高度之成癮性及濫用性
    ，販毒行為本身，顯然具有反覆性及延續性之特徵，且毒品
    危害防制條例第四條第二項之販賣第二級毒品罪，法定刑係
    無期徒刑或七年以上有期徒刑，得併科新臺幣七百萬元以下
    罰金，實為重典，如將持續多次販賣第二級毒品之行為評價
    為數罪，顯與刑法過度評價禁止原則相悖，並有違憲法所揭
    櫫之比例原則，本件被告基於接續之犯意，在相當接近之時
    間及空間內，反覆兩次販賣第二級毒品，應予評價為「集合
    犯」之包括一罪。再被告持有第一級毒品海洛因、第二級毒
    品甲基安非他命之低度行為，應各為販賣該級毒品之高度行
    為所吸收，均不另論罪。被告前曾先後因搶奪、違反麻醉藥
    品管理條例及懲治盜匪條例案件，經法院各判處有期徒刑一
    年四月、五月及七年四月確定，而其入監接續執行前開案件
    後，甫於九十四年十二月二十三日因執行完畢等情，有臺灣
    高等法院被告前案紀錄表一份附卷可證，是被告於受有期徒
    刑之執行完畢後，五年以內故意再犯本件有期徒刑以上之前
    開二罪，均構成累犯，除法定刑為死刑或無期徒刑部分，依
    法不得加重外，其餘均加重其刑。爰審酌被告素行不佳，明
    知施用毒品有害身心健康，仍販賣戕害身心之毒品海洛因、
    甲基安非他命，危害社會，害人害己，又其於本院審理時仍
    一再飾詞卸責，態度不佳及販賣毒品之期間、次數、數量等
    一切情狀，就被告販賣第一級毒品罪部分量處無期徒刑，就
    販賣第二級毒品罪部分，量處如主文所示之刑，並依刑法第
    五十一條第四款規定，僅執行無期徒刑，另依刑法第三十七
    條第一項之規定宣告褫奪公權終身。扣案海洛因五包（合計
    淨重一五‧○四公克）、甲基安非他命一包（毛重三三‧一
    七公克）分別為第一級、第二級毒品，且為被告供販賣之毒
    品，應依毒品危害防制條例第十八條第一項前段之規定於本
    案宣告沒收銷燬之。扣案之分裝袋一大包、行動電話一支（
    不含ＳＩＭ卡），為被告所有供販賣第一級毒品海洛因及第
    二級毒品甲基安非他命所用之物，應依毒品危害防制條例第
    十九條第一項之規定，宣告沒收之。扣案之被告販賣第二級
    毒品甲基安非他命所得二萬元，應依毒品危害防制條例第十
    九條第一項之規定宣告沒收。另扣案被告使用之門號000
    0000000ＳＩＭ卡一張，依國內電信公司定型化契約
    之約定，上開晶片卡之所有權仍屬電信公司所有，申請人僅
    因承租門號而取得使用權，非屬申請人所有，且非屬違禁物
    ，核與沒收之要件不符，故不予宣告沒收，附此敘明。
三、至公訴人雖認被告甲○○自九十五年十月間起至同年十二月
    間止，曾先後二次販賣第一級毒品海洛因予乙○○，因認被
    告此部份亦涉犯毒品危害防制條例第四條第一項之販賣第一
    級毒品罪嫌。惟按犯罪事實應依證據認定之，無證據不得認
    定犯罪事實，刑事訴訟法第一百五十四條第二項定有明文。
    訊據被告堅決否認上情，證人乙○○於本院審理中亦證述並
    未向被告購買海洛因等語，又參諸卷附之證人乙○○所使用
    門號0000000000號行動電話通訊監察譯文一份，
    被告固曾多次分別以門號0000000000號、000
    0000000號行動電話與證人乙○○聯繫，惟其中內容
    牽涉到海洛因部分（渠等於通話中係以「女生」、「一件」
    等術語表示），均係被告向證人乙○○詢價，或請求證人乙
    ○○為其調取海洛因，並無任何證人乙○○欲向被告購買海
    洛因之內容，顯然依上開通訊監察譯文尚無從證明被告曾先
    後二次販賣海洛因予證人乙○○之事實，此外亦查無其他積
    極證據足資證明此部分之事實，參照前揭法條意旨，無證據
    即不得認定犯罪事實，故被告此部份之罪嫌尚有不足，本應
    為無罪之諭知，惟公訴人認此部分與前揭起訴並經本院判決
    有罪之販賣第一級毒品罪部分，具有實質上一罪關係，爰不
    另為無罪之諭知，附此敘明。
據上論斷，應依刑事訴訟法第二百九十九條第一項前段，毒品危
害防制條例第四條第一項、第二項、第十八條第一項前段、第十
九條第一項，刑法第十一條前段、第四十七條第一項、第三十七
條第一項、第三十八條第一項第二款、第五十一條第四款，判決
如主文。
本案經檢察官劉世豪到庭執行職務。
中　　華　　民　　國　　96　　年　　7 　　月　　19　　日
                  臺灣彰化地方法院刑事第七庭
                                  審判長法官   李進清
                                  法      官   王昌鑫
                                  法      官   紀佳良
以上正本證明與原本無異。
如不服本判決，應於判決送達後十日內向本院提出上訴狀 (須附
繕本 )。
中　　華　　民　　國　　96　　年　　7 　　月　　23　　日
                                  書  記  官   詹國立
附錄本案論罪科刑法條全文：
毒品危害防制條例第4條：
製造、運輸、販賣第一級毒品者，處死刑或無期徒刑；處無期徒
刑者，得併科新臺幣 1 千萬元以下罰金。
製造、運輸、販賣第二級毒品者，處無期徒刑或 7 年以上有期徒
刑，得併科新臺幣 7 百萬元以下罰金。
製造、運輸、販賣第三級毒品者，處 5 年以上有期徒刑，得併科
新臺幣 5 百萬元以下罰金。
製造、運輸、販賣第四級毒品者，處 3 年以上 10 年以下有期徒
刑，得併科新臺幣 3 百萬元以下罰金。
製造、運輸、販賣專供製造或施用毒品之器具者，處 1 年以上 7
年以下有期徒刑，得併科新臺幣 1 百萬元以下罰金。
前五項之未遂犯罰之。
